【裁判字號】    99,上訴,20
【裁判日期】    990129
【裁判案由】    毒品危害防制條例等
【裁判全文】
臺灣高等法院刑事判決                  99年度上訴字第20號
上  訴  人  臺灣桃園地方法院檢察署檢察官
被      告  甲○○
                    （現另案於臺灣桃園監獄執行）
指定辯護人  本院公設辯護人  周君穎
上列上訴人因被告違反毒品危害防制條例等案件，不服臺灣桃園
地方法院98年度訴字第697號，中華民國98年11月24日第一審判
決（起訴案號：臺灣桃園地方法院檢察署98年度偵字第4734號）
，提起上訴，本院判決如下：
    主  文
上訴駁回。
    理  由
一、公訴意旨以：甲○○明知甲基安非他命為毒品危害防制條例
    第2條第2項所管制之第2級毒品，非經許可，不得持有、販
    賣，竟基於營利之意圖，先自年籍姓名不詳，綽號「小嘉」
    之成年男子購得甲基安非他命，而後再以高於購入之價格，
    另於98年2月21日某時許，在臺灣境內某不詳地點，販售1,
    000元約0.5公克之甲基安非他命予年籍姓名不詳，綽號「阿
    土」之成年男子1次。因認被告甲○○此部分涉犯毒品危害
    防制條例第4條第2項之販賣第二級毒品罪嫌。
二、按犯罪事實應依證據認定之，無證據不得認定犯罪事實，刑
    事訴訟法第154條第2項定有明文。又認定不利於被告之事實
    ，須依積極證據，苟積極證據不足為不利於被告事實之認定
    時，即應為有利於被告之認定；再認定犯罪事實所憑之證據
    ，雖不以直接證據為限，間接證據亦包括在內，然而無論直
    接或間接證據，其為訴訟上之證明，須於通常一般之人均不
    致有所懷疑，而得確信其為真實之程度者，始得據為有罪之
    認定；另刑事訴訟法第161條已於91年2月8日修正公布，其
    第1項規定：檢察官就被告犯罪事實，應負舉證責任，並指
    出證明之方法；因此，檢察官對於起訴之犯罪事實，應負提
    出證據及說服之實質舉證責任，倘其所提出之證據，不足為
    被告有罪之積極證明，或其指出證明之方法，無從說服法院
    以形成被告有罪之心證，基於無罪推定之原則，自應為被告
    無罪判決之諭知，最高法院30年上字第816號、76年台上字
    第4986號、92年台上字第128號著有判例可資參照。
三、檢察官認被告甲○○此部分涉有上揭販賣甲基安非他命予「
    阿土」1次之犯行，無非以：被告甲○○於警訊時之供述，
    並以扣案之毒品、電子秤及分裝袋為其論據。
四、惟訊據被告甲○○則堅決否認有此部分犯行，並辯稱：綽號
    「阿土」之人是渠在警局內因毒品發作，警察又叫渠趕快認
    罪，渠想要儘速獲得交保，才胡亂編出名字，事實上渠沒有
    販賣甲基安非他命給「阿土」之人，實際上並無「阿土」之
    人等語。
五、經查：
（一）被告於固於警訊時供承：渠係於98年2月21日第一次開始
      轉賣毒品予朋友「阿土」，只轉賣過「阿土」一人，是以
      甲基安非他命0.5公克收取1,000元代價轉賣給「阿土」等
      語（見偵卷卷一第11頁）。然被告於98年3月5日檢察官訊
      問時業已供述：「阿土」是渠亂講的，如果渠不編「阿土
      」，警方不會放過渠等語（見偵卷卷一第53頁）。故被告
      之前開自白已有瑕疵，別無其他證據足資佐證，自難僅憑
      被告之自白，逕論被告於上開時地有販售甲基安非他命予
      「阿土」之犯行。且遍查全卷亦無何有關「阿土」此人姓
      名、年籍、住所之確實存在之證據，是依罪證有疑，利於
      被告之原則，檢察官既不能舉證證明確實有「阿土」其人
      存在。縱使被告有販賣第二級毒品甲基安非他命予月堂昆
      之犯行，業經原審另行判決有罪，亦不能以臆測方式推斷
      有「阿土」之人亦向被告購得甲基安非他命，自難認被告
      有此部分販賣甲基安非他命予「阿土」之犯行。
（二）末按，檢察官就被告犯罪事實，應負舉證責任，並指出證
      明之方法，刑事訴訟法第161條第1項定有明文。因此，檢
      察官對於起訴之此部分犯罪事實，應負提出證據及說服之
      實質舉證責任。倘檢察官所提出之證據，此部分不足為被
      告有罪之積極證明，或其闡明之證明方法，無從說服法院
      以形成被告有罪之心證，基於無罪推定之原則，自應為被
      告無罪判決之諭知。參照前開論述，檢察官此部分所提出
      之各項證據，顯尚有諸多合理性懷疑之存在，而未達於通
      常一般人均不致於有所懷疑，而得確信為真實之程度，自
      不足以說服法院形成被告甲○○涉犯販賣第二級毒品有罪
      之心證。從而，檢察官所提出之各項證據及所闡明之證明
      方法，既無從說服本院以形成被告甲○○涉犯此部分販賣
      第二級毒品有罪之心證，依「罪證有疑、利於被告」之證
      據法則，即不得遽為不利於被告甲○○之認定。因之，本
      案之積極證據既尚不足為不利於被告甲○○涉犯此部分販
      賣第二級毒品之認定。此外，復查無其他積極證據足資證
      明被告有何檢察官所指之此部分販賣第二級毒品犯行，不
      能證明被告此部分犯罪。
六、原判決以此部分不能證明被告甲○○犯罪而為無罪之諭知，
    並無不合。檢察官上訴意旨仍執前詞指摘原判決此部分不當
    。本院認為無理由，應予駁回。
七、判決確定部分之說明：
    原審判決被告有罪部分，即原審判決主文第1項「甲○○未
    經許可，持有可發射子彈具有殺傷力之改造手槍，累犯，處
    有期徒刑參年陸月，併科罰金新臺幣拾萬元，罰金如易服勞
    役以新臺幣壹仟元折算壹日。扣案如附表一編號一、二、三
    所示之槍彈沒收。又販賣第二級毒品，累犯，處有期徒刑柒
    年貳月。扣案如附表二編號二所示毒品沒收銷燬之；編號三
    、四所示之物品沒收。未扣案因販賣第二級毒品犯罪所得之
    財物新臺幣伍佰元沒收之，如全部或一部不能沒收時，以其
    財產抵償之。又販賣第二級毒品，累犯，處有期徒刑柒年貳
    月。扣案如附表二編號二所示毒品沒收銷燬之；編號三、四
    所示之物品沒收。未扣案因販賣第二級毒品犯罪所得之財物
    新臺幣伍佰元沒收之，如全部或一部不能沒收時，以其財產
    抵償之。應執行有期徒刑拾年，併科罰金新臺幣拾萬元，罰
    金如易服勞役以新臺幣壹仟元折算壹日。扣案如附表二編號
    二所示毒品沒收銷燬之；附表一編號一、二、三所示之槍彈
    、附表二編號三、四所示之物品均沒收。未扣案因販賣第二
    級毒品犯罪所得之財物新臺幣壹仟元沒收之，如全部或一部
    不能沒收時，以其財產抵償之。」被告不服上訴本院，於99
    年1月18日準備程序中，當庭撤回上訴，業已確定，併此敘
    明。
據上論斷，應依刑事訴訟法第368條，判決如主文。
本案經檢察官曾忠己到庭執行職務。
中    華    民    國    99    年    1     月    29    日
                  刑事第一庭審判長法  官  葉騰瑞
                                  法  官  莊明彰
                                  法  官  王炳梁
以上正本證明與原本無異。
檢察官如不服本判決，應於收受送達後10日內向本院提出上訴書
狀，其未敘述上訴之理由者並得於提起上訴後10日內向本院補提
理由書（均須按他造當事人之人數附繕本）「切勿逕送上級法院
」。
被告不得上訴。
                                  書記官  陳佳伶
中    華    民    國    99    年    2     月    1     日


司法院資訊處製作；財團法人民間司法改革基金會備份。
